【裁判字號】    91,易,1362
【裁判日期】    920127
【裁判案由】    竊盜
【裁判全文】
臺灣臺南地方法院刑事判決                        九十一年度易字第一三六二號
    公  訴  人  臺灣台南地方法院檢察署檢察官
    被      告  丙○○  男  二.
右列被告因竊盜案件，經檢察官聲請簡易判決處刑（九十一年度偵字第四０七三號）
，新市簡易庭認不得以簡易判決處刑，簽請依通常訴訟程序審理，本院判決如左：
    主  文
丙○○無罪。
    理  由
一、公訴意旨略以：丙○○意圖為自己不法之所有，於民國九十一年三月二十一日上
    午九時三十分許，在台南縣永康市○○○路三六０號前，徒手竊取丁○○所有置
    放在車牌號碼ＷＨＭ－００一號輕型機車置物箱內之身分證、駕駛執照、行車執
    照、健保卡、印章，得手後藏匿於其位在台南縣永康市○○路四二七巷一０號住
    處之臥室抽屜內，為警於九十一年四月十三日上午九時三十分許，持台灣台南地
    方法院核發之搜索票於上址搜索時當場查獲，因認被告涉有刑法第三百二十一條
    第一項竊盜罪之犯嫌。
二、按犯罪事實應依證據認定，無證據不得推定其犯罪事實；又不能證明被告犯罪者
    ，應諭知無罪之判決，刑事訴訟法第一百五十四條、第三百零一條第一項分別定
    有明文；且認定不利於被告之事實須依積極證據，苟積極證據不足為不利於被告
    事實之認定時，即應為有利於被告之認定（最高法院三十年台上字第八一六號判
    例參照）。
三、公訴人認被告丙○○涉有竊盜罪嫌，無非以：(一)被害人丁○○之指訴；(二)丁○○
    遭竊之上開證件係於被告丙○○住處臥室抽屜內搜獲；(三)贓物認領保管單、搜索
    票、搜索扣押筆錄、扣押物品目錄表各一紙；(四)被告並供承：他人之身分證等證
    明文件不能持以使用，如拾獲時應交由警察處理或郵寄歸還遺失人，惟其卻未依
    上開方式交付警察機關或歸還遺失人，甚且將之放於臥室抽屜內等情，資為論據
    。訊據被告堅決否認有何竊取丁○○所有置於車號ＷＨＭ－００一號機車置物箱
    內之證件之犯行，辯稱：查獲前一、二個星期某日晚間，伊在復國一路夜市機車
    停車場拾獲丁○○之證件，後因孩子生病，急著送去看醫生，故忘記將之送交警
    察，後來證件被太太甲○○（尚未辦理結婚儀式及登記）收起來等語。
四、經查：(一)本件被害人丁○○指述略以：伊將證件放於車號ＷＨＭ－００一號機車
    置物箱內，於九十一年三月二十一日九時三十分在台縣永康市○○○路三六０號
    騎樓下遭竊，置物箱未被破壞，但鎖匙孔已被打開，僅遺失證件，故未報案等語
    （見九十一年四月十三日警訊筆錄），觀諸其指述內容，僅敘及其發現所有證件
    遭竊之事實，並未積極指述係被告所竊；(二)上開證件雖係自被告住處搜獲，並有
    被害人丁○○所出具之贓物認領保管單、台南市警察局刑警隊扣押物品目錄表、
    搜索票、搜索扣押筆錄各一紙附於警卷可稽，然此僅足證明上開證件係丁○○失
    竊之物品，均無足證明上開物品係被告所竊取。蓋持有他人之物，於吾人一般社
    會生活經驗上，可能之原因不止一端，故無從以行為人單純持有他人之物之事實
    忖度該行為人取得該物之來源，行為人可能係因竊盜、搶奪、詐欺、拾得遺失物
    或故買、收受贓物等方式取得該物，若涉有刑事犯罪，其犯罪構成要件亦各不相
    同，於訴訟上當不能因行為人對其持有之物來源交待不清或無法於訴訟上確實舉
    證證明其係如何取得該物，而得任意推定行為人之罪行。是單以於被告家中搜索
    得上開失竊證件之事實，尚不能證明該被害人失竊之證件係被告行竊所得；(三)參
    以被告辯稱：伊於復國一路夜市機車停車場拾獲證件，因孩子生病，急著送去看
    醫生，故忘記將之送交警察，後來證件被太太（即甲○○）收起來放在抽屜等語
    ，亦與一般常情常理相符，且該證件確係與文具等雜物一同放置於被告家中臥室
    化妝桌上之置物盒內，並未上鎖乙節，復據證人即查獲之警員乙○○到庭證述明
    確（見九十二年一月十三日審理筆錄），依此觀之，要謂該證件係經甲○○隨手
    收拾而放入，亦屬合理，從而，被告上開辯解，亦非無稽。
五、綜上所述，公訴人憑以認定被告涉犯竊盜罪嫌之證據，均未能積極證明被告確係
    竊取前揭證件之行為人，自難單以被告持有前揭證件之事實，遽令其負本件竊盜
    罪責，依「罪證有疑，利於被告」之證據法則，訴追被告竊盜犯行於法律上應認
    犯罪未獲適切之證明。此外，復查無其他積極證據可資證明被告確有檢察官所指
    之竊盜犯行，既不能證明被告犯罪，揆諸前開判例意旨，依法應為無罪判決之諭
    知。
據上論斷，應依刑事訴訟法第四百五十二條、第三百零一條第一項，判決如主文。
中      華      民      國    九十二    年      一      月    二十七    日
                                臺灣臺南地方法院刑事第六庭
                                          法  官  莊玉熙
右正本證明與原本無異。
如不服本判決，應於判決送達後十日內，向本院提出上訴狀。
                                          書記官  李榮杰
中      華      民      國  九十二    年      一      月    二十八    日


司法院資訊處製作；財團法人民間司法改革基金會備份。
